最高法院刑事判決　　　　　　　　　 110年度台上字第5633號
上　訴　人　林晏偉


上列上訴人因加重詐欺案件，不服臺灣高等法院臺中分院中華民
國110年3月17日第二審判決（109 年度金上訴字第2757號，起訴
案號：臺灣臺中地方檢察署109年度偵字第23159號），提起上訴
，本院判決如下：
    主  文
上訴駁回。
    理  由
一、按刑事訴訟法第377 條規定，上訴於第三審法院，非以判決
    違背法令為理由，不得為之。是提起第三審上訴，應以原判
    決違背法令為理由，係屬法定要件，且必須依據卷內訴訟資
    料為具體之指摘，並足據以辨認原判決已具備違背法令之形
    式者，始屬相當。本件原審綜合全案證據資料，本於事實審
    法院之推理作用，認定上訴人林晏偉有如原判決犯罪事實欄
    所載，加入暱稱「小龍蝦」等成年人所屬詐欺集團犯罪組織
    ，擔任提領詐得款項之車手，共同為向被害人董奕賢詐欺取
    財之參與犯罪組織、3 人以上詐欺取財及一般洗錢犯行，因
    而撤銷第一審之科刑判決，改判仍依想像競合之例，從一重
    論上訴人以加重詐欺取財罪，累犯，量處有期徒刑1年2月，
    並諭知相關之沒收，已詳述其憑以認定之證據及理由，核其
    所為之論斷，俱有卷存證據資料可資覆按，從形式上觀察，
    原判決尚無足以影響其判決結果之違背法令情形存在。
二、上訴意旨略以：伊智識不高，因負債受友人誤導，擔任詐欺
    集團車手而誤觸重典，伊與詐欺集團成員並不認識，無與其
    等共同詐騙、洗錢之犯意，犯後已對被害人致歉，並予賠償
    ，請依刑法第57條、第59條之規定減輕其刑等語。
三、惟按證據之取捨、事實之認定及刑罰之量定，均屬事實審法
    院之職權，倘其採證認事並未違背證據法則，量刑亦符合法
    律規定之要件與範圍，且於裁量權之行使無所逾越或濫用，
    而無明顯違背公平、比例及罪刑相當原則者，自不能任意指
    為違法而執為適法之第三審上訴理由。而是否有刑法第59條
    ，犯罪之情狀顯可憫恕，認科以最低度刑，仍嫌過重者，得
    酌量減輕其刑規定之適用，係屬事實審法院自由裁量之事項
    ，倘經裁量結果認無上開規定之適用，縱未予說明，亦無違
    法可言。原判決已說明：上訴人參與本案詐欺集團，雖未親
    自實施詐騙行為，而推由同集團之其他成員為之，但其與該
    詐欺集團其他不詳成員之間，分工負責提領款項，堪認其等
    具有相互利用之共同犯意，而各自分擔部分犯罪行為。上訴
    人擔任提款車手，將已提領款項轉交上手層轉繳回該詐欺集
    團，主觀上有隱匿其所屬詐欺集團之詐欺犯罪所得，以逃避
    國家追訴或處罰之意，客觀上所為已切斷資金與詐欺犯罪行
    為之關聯性，有隱匿特定詐欺犯罪所得去向之效果，而製造
    金流斷點，核與洗錢防制法第14條第1 項規定之一般洗錢罪
    之要件相合。上訴人就其所犯上開一般洗錢、加重詐欺取財
    等犯行，與上開詐欺集團成員間具有犯意聯絡與行為分擔，
    為共同正犯（見原判決第3至5頁）。復以上訴人之責任為基
    礎，具體審酌刑法第57條所列各款事由，量處有期徒刑1 年
    2月（見原判決第7頁）。核原判決之採證認事尚與相關證據
    法則無違，量刑亦無顯然違法、失當或違反比例、公平及罪
    刑相當原則之情形。原審既未依刑法第59條規定對上訴人酌
    減其刑，依前開說明亦係事實審法院裁量之結果，依刑事訴
    訟法第310條第4款之規定，縱未說明不予適用上開規定之理
    由，亦無違法可言。上訴意旨並未依據卷內資料具體指摘原
    判決究有如何違背法令之情形，徒就原審採證認事及量刑職
    權之適法行使，任意指摘，自不足據以辨認原判決已具備違
    背法令之形式，揆諸首揭說明，其上訴為違背法律上之程式
    ，應予駁回。
據上論結，應依刑事訴訟法第395條前段，判決如主文。
中    華    民    國   110    年    10    月    21    日
                  刑事第四庭審判長法  官  林  立  華  
                                  法  官  謝  靜  恒  
                                  法  官  林  瑞  斌  
                                  法  官  李  麗  珠  
                                  法  官  王  敏  慧  
本件正本證明與原本無異
                                  書記官
中    華    民    國   110    年    10    月    28    日